【裁判字號】    98,訴,57
【裁判日期】    980227
【裁判案由】    偽造有價證券等
【裁判全文】
臺灣臺南地方法院刑事判決                98年度訴字第57號
公  訴  人  臺灣臺南地方法院檢察署檢察官
被      告  丁○○
            戊○○
            丙○○
            乙○○○
共     同
選任辯護人  林錫恩律師
            黃俊達律師
            劉錦勳律師
上列被告等因偽造有價證券等案件，經檢察官提起公訴（97年度
偵字第13956號），本院判決如下：
    主  文
丁○○、戊○○、丙○○共同明知為不實之事項，而使公務員登
載於職務上所掌之公文書，足以生損害於公眾及他人，丁○○、
戊○○各處有期徒刑貳月，丙○○，累犯，處有期徒刑參月，如
易科罰金，以新臺幣壹仟元折算壹日；又丁○○、戊○○、乙○○○共同意圖供行使之用，而偽造有價證券，各處有期徒刑壹年
陸月，均減為有期徒刑玖月，偽造如附表所示本票貳張沒收。丁○○、戊○○各應執行有期徒刑拾月，偽造如附表所示本票貳張
沒收。丁○○、戊○○、乙○○○均緩刑貳年，並應於判決確定
後壹年內，各向公庫支付新臺幣拾萬元。
    事  實
一、丁○○係黃德旺之妻，緣黃德旺於民國88年間向甲○○借款
    新台幣（下同）1,184,370元未清償，嗣黃德旺於94年9月10
    日死亡，因黃德旺之繼承人即丁○○、戊○○及案外人黃重
    憲、黃煌斌、黃月貞等人均未拋棄繼承，甲○○遂於96 年3
    月23日聲請本院以96年度裁全字第2424號裁定准予對前開繼
    承人之財產實施假扣押程序，並於96年4月16日以本院96年
    度執全字第1383號執行查封丁○○所有坐落臺南市○區○○
    段55 5、556號地號土地及其上門牌號碼臺南市○區○○路
    313巷70弄17號建物（門牌整編為臺南市○區○○路四段95
    巷44號，下稱系爭建物），斯時僅發現該建物由案外人黃煌
    斌出租予莊振德，租期自96年1月18日至96年12月18日止，
    租金每月6千元。嗣甲○○於96年7月19日另以本院96年度訴
    字第391號給付借款民事確定判決為執行名義，聲請對丁○○上開假扣押房地執行拍賣程序，經本院以96年度執字第
    48980號給付借款強制執行事件受理。詎丁○○為阻礙甲○○上開強制執行程序之進行，竟與戊○○及丙○○共同基於
    使公務員登載不實之犯意聯絡，由丁○○徵得丙○○之同意
    ，雙方於96年9月初虛偽約定將系爭建物自95年10月1日至
    100年10月1日止，以每月租金1萬元之代價，出租予丙○○
    ，並由丁○○授意戊○○製作不實之房屋租賃契約書，於本
    院民事執行處執行人員到場鑑價後，由戊○○持向承辦書記
    官陳報而為行使，而使本院執行人員將該不實之房屋租賃事
    項記載於職務上所掌之96年度執字第48980號強制執行事件
    之各次拍賣公告內，並為拍定後不點交之註記事項，因而降
    低一般民眾投標應買意願，足生損害於法院實施強制執行程
    序之正確性及甲○○債權受償之滿足性。
二、又丁○○、戊○○及乙○○○另共同基於意圖供行使之用而
    偽造有價證券之犯意聯絡，於94年間某日，因乙○○○要求
    丁○○應出具其與黃德旺間之400萬元債權擔保，其三人均
    明知黃德旺當時因重病在行政院國軍退除役官兵輔導委員會
    永康榮民醫院住院治療，意識已呈不清狀態，竟未徵得黃德
    旺之授權或同意，即由丁○○授意戊○○在黃德旺病房內，
    偽造以黃德旺為發票人之如附表所示本票2紙，交予乙○○○收執。嗣乙○○○知悉甲○○向丁○○催討債務，遂委由
    戊○○於96年1月24日以上開偽造之本票2紙，具狀向本院聲
    請本票准許強制執行裁定，經本院於96年3月1日以96年度票
    字第807號民事裁定准許得為強制執行，而行使上開偽造之
    本票2紙。後因乙○○○以上開債權於甲○○聲請本院96年
    度執字第489 80號強制執行事件中聲明參與分配，甲○○發
    現乙○○○所持有之上開本票上筆跡，與其持有黃德旺生前
    所簽發之本票筆跡不符，提起告訴而發現上情。
三、案經甲○○訴請臺灣臺南地方法院檢察署檢察官偵查起訴。
    理  由
壹、程序部分
一、證據能力部分：
    本判決所引用之證據資料（詳後引證據），其中供述證述部
    分，檢察官、被告及其辯護人於本院言詞辯論程序終結前均
    未聲明異議，且無事實顯示係公務員因違法蒐證所取得之證
    據，本院審酌該等供述證據及非供述證據作成時之情況，亦
    認為適於作為證據，依刑事訴訟法之相關規定，應認為均有
    證據能力。
二、新舊法比較：
    按刑法部分條文業於94年1月7日修正，94年2月2日公布，95
    年7月1日施行，現行刑法第2條第1項規定：「行為後法律有
    變更者，適用行為時之法律，但行為後之法律有利於行為人
    者，適用最有利於行為人之法律。」，亦即揭示法律變更從
    舊從輕原則。本件被告丁○○、戊○○所犯偽造有價證券罪
    及使公務員登載不實罪之二罪，其中偽造有價證券之犯罪時
    間，係在刑法修正施行前，自有新舊法比較必要（最高法院
    95年第8次刑事庭會議決議參照），茲將本案所涉新舊法條
    之比較臚列如下：
  (一)按95年7月1日修正前刑法第28條規定：「二人以上共同實施
    犯罪行為者，皆為正犯」，修正後刑法第28條規定：「二人
    以上共同實行犯罪行為者，皆為正犯」，即修正後之刑法剔
    除完全未參與犯罪相關行為之實行的「陰謀共同正犯」及「
    預備共同正犯」，減縮共同正犯成立之範圍。惟本件被告丁○○、戊○○、乙○○○共同偽造有價證券部分，係基於犯
    意聯絡，共同實施該部分犯行，不論依修正前或修正後之規
    定，於其等成立共同正犯，不生影響，新法規定並未較有利
    於被告，依現行刑法第2條第1項規定，此部分應適用行為時
    即修正前刑法第28條規定。
  (二)依修正前刑法第51條第5款規定「宣告多數有期徒刑者，於
    各刑中之最長期以上，各刑合併之刑期以下，定其刑期。但
    不得逾20年。」，修正後刑法第51條第5款則規定：「宣告
    多數有期徒刑者，於各刑中之最長期以上，各刑合併之刑期
    以下，定其刑期。但不得逾30年。」，兩相比較結果，以修
    正前之規定較有利於被告，自應適用修正前刑法第51條第5
    款規定，定應執行刑。
  (三)又刑法第59條原規定「犯罪之情狀可憫恕者，得酌量減輕其
    刑。」，修正為「犯罪之情狀顯可憫恕，認科以最低度刑仍
    嫌過重者，得酌量減輕其刑。」，依最高法院95年第8次刑
    事庭決議，為法院就刑之裁量及酌減審認標準見解之明文化
    ，非屬法律之變更，故不生新、舊法比較適用問題，應逕適
    用修正後規定。
  (四)再者，犯罪在新法施行前，新法施行後，緩刑之宣告，應適
    用新法第74條之規定，業經最高法院95年第8次刑事庭會議
    作成結論，準此，就緩刑部分尚無新舊法比較問題，應逕適
    用修正後之新法。
貳、實體部分
一、訊據被告丁○○、戊○○、丙○○、乙○○○四人對於上開
    事實，均於本院準備程序及審理時坦承不諱（見本院卷第34
    、51、52頁），互核與其他共同被告警詢及偵查中供述情節
    相符（97偵字第3657號第25、64至66頁及97偵字第13956 號
    第5至10頁被告丁○○供述；97偵字第3657號第26、72至75
    頁及97偵字第13956號第5至10頁被告戊○○供述；97偵字第
    3567號第23、53至55、72至75頁被告丙○○供述；97 偵字
    36 57號第24、64至66頁及97偵字第13956號第5至10頁被告
    乙○○○供述），並有告訴人甲○○及證人莊振德之證述（
    見97年度偵字第2657號卷第22、45至48頁、97年度偵字第36
    57號卷第45至48頁），暨房屋租賃契約書影本1份（96年度
    執字48980號卷第38至41頁）、本票影本2紙（96年度他字第
    3657號卷第16頁）、本院96年度執全字第1383號、96年度執
    字第48980號及96年度票字第807號卷證資料等可資佐證。足
    認被告四人之自白應與事實相符，堪以採信，是本件事證明
    確，被告四人之上開犯行，洵堪認定。
二、論罪科刑：
  (一)核被告丁○○、戊○○及丙○○三人，就犯罪事實一所為，
    均係犯刑法第214條之使公務員登載不實罪；被告丁○○、
    戊○○及乙○○○三人，就犯罪事實二所為，均係犯刑法第
    201條第1項之偽造有價證券罪。至被告丁○○、戊○○及乙○○○三人於本票上偽造「黃德旺」署押之行為，係偽造本
    票之階段行為，偽造本票後復持以行使，其行使之低度行為
    為偽造之高度行為所吸收，均不另論罪。又被告丁○○、戊○○及丙○○三人所犯使公務員登載不實罪，及被告丁○○
    、戊○○及乙○○○三人所犯偽造有價證券罪，各有犯意聯
    絡及行為分擔，均為共同正犯。另被告丁○○、戊○○二人
    所犯使公務員登載不實及偽造有價證券二罪間，犯意個別，
    行為互殊，且為構成要件不同之罪名，應分論併罰。再查，
    被告丙○○前因違反肅清煙毒條例案件，經法院判處應執行
    有期徒刑13年6月確定，於92年11月1日假釋付保護管束執行
    期滿，有臺灣高等法院被告前案紀錄表在卷可稽，其受徒刑
    之執行完畢後，5年以內再犯本件有期徒刑以上之罪，為累
    犯，應依刑法第47條第1項規定加重其刑。
  (二)關於被告丁○○、戊○○、丙○○三人共同使公務員登載不
    實罪部分，審酌其等犯罪動機、目的、手段、對法院強制執
    行程序正確性及告訴人債權受償所生之損害，並參酌其等犯
    後均坦承犯行，態度良好，並與告訴人達成和解賠償所受損
    害，有和解書1份在卷可稽（見96年度他字第3657號卷第68
    頁），暨卷附臺灣高等法院前案紀錄表顯示被告丁○○、戊○○、乙○○○均無前科，素行尚佳，被告丙○○則有前述
    犯罪前科等一切情狀，就其等此部分犯行，各量處如主文所
    示之刑，並對被告丙○○諭知易科罰金之折算標準。另關於
    被告丁○○、戊○○、乙○○○三人共同偽造有價證券罪部
    分，審酌其等係因一時思慮欠周而觸法，事後既已彌補告訴
    人之損害，所犯刑法第201條第1項之罪，最低本刑為3年以
    上有期徒刑，刑責不輕，縱量處法定最低度刑，亦恐失之過
    苛，犯罪情狀尚非不可憫恕，認處以法定最低度刑猶嫌過重
    ，爰依刑法第59條規定酌量減輕其等三人此部分刑度各為1
    年6月。再者，被告丁○○、戊○○、乙○○○三人所犯偽
    造有價證券罪部分，犯罪時間係在中華民國96年罪犯減刑條
    例所定減刑基準日即96年4月24日之前，且所受宣告刑又未
    逾有期徒刑1年6月，無該條例第3條規定不得減刑之情形，
    爰依該條例第2條第1項第3款規定，各減其宣告刑2分之1，
    並就被告丁○○、戊○○所犯上開二罪，合併定其應執行刑
    。
  (三)又按被告丁○○、戊○○、乙○○○三人均未曾因故意犯罪
    受有期徒刑以上刑之宣告，已如前述，其等經此偵查、起訴
    及審判程序，應已知所警惕，信無再犯之虞，本院認對其等
    所宣告之刑以暫不執行為適當，爰各併諭知緩刑2年，以啟
    自新。又為平衡法益，並確保被告緩刑之宣告能收具體之成
    效，暨兼衡被告經濟能力，爰命其等各向公庫支付100,000
    元，併定其應履行期間。
  (四)末按偽造之有價證券，不問屬於犯人與否，應予沒收，此為
    刑法第205條所規定。是附表所示2紙本票既係被告丁○○等
    所偽造，應依上開規定宣告沒收。
據上論斷，依刑事訴訟法第299條第1項前段，刑法第2條第1項、
第201條第1項、第214條、第28條、第47條第1項、第41條第1項
前段、修正前刑法第51條第5款，刑法第59條、第74條第1項1款
、第2項第4款、第205條、修正前刑法第28條，刑法施行法第1條
之1，中華民國96年罪犯減刑條例第2條第1項第3款、第7條、第
11條，判決如主文。
本案經檢察官王惠芬到庭執行職務
中    華    民    國    98    年    2     月    27    日
                  刑事第四庭    審判長法  官  林逸梅
                                      法  官  程克琳
                                      法  官  陳淑卿
以上正本證明與原本無異。
如不服本判決應於收受本判後10日內向本院提出上訴書狀，並應
敘述具體理由。如未敘述上訴理由者，應於上訴期間屆滿後20日
內向本院補提理由書狀（均須按他造當事人之人數附繕本）「切
勿逕送上級法院」。
                                      書記官  周怡青
中    華    民    國    98    年    2     月    27    日
附表：
┌──┬──────┬────┬──────┬────┬───────┐
│編號│發票日期    │票面金額│到期日      │票據號碼│偽造之「黃德旺│
│    │            │        │            │        │」簽名及印文  │
├──┼──────┼────┼──────┼────┼───────┤
│ 一 │86年12月25日│200萬元 │88年12月25日│CH379823│「黃德旺」簽名│
│    │            │        │            │        │及印文各1 枚  │
├──┼──────┼────┼──────┼────┼───────┤
│ 二 │88年10月10日│200萬元 │90年10月10日│CH379824│「黃德旺」簽名│
│    │            │        │            │        │1 枚及印文2 枚│
└──┴──────┴────┴──────┴────┴───────┘
附錄本案論罪科刑法條：
中華民國刑法第201條：
意圖供行使之用，而偽造、變造公債票、公司股票或其他有價證
券者，處3年以上10年以下有期徒刑，得併科3千元以下罰金。
中華民國刑法第214條：
明知為不實之事項，而使公務員登載於職務上所掌之公文書，足
以生損害於公眾或他人者，處3年以下有期徒刑、拘役或5百元以
下罰金。


司法院資訊處製作；財團法人民間司法改革基金會備份。
